---
title: "Clase Introduccion a R"
output:
  pdf_document: default
  html_document: default
date: "2022-08-08"
editor_options: 
  markdown: 
    wrap: 72
---

```{r setup, include=FALSE}
knitr::opts_chunk$set(echo = TRUE)
```

```{r}
library(tidyverse)
```

## Clase 01

Link de la clase: sites.google.com/view/rinb/

1.1 Instalación de R y Studio (done)

1.2 Ambiente de programación

R es un lenduaje de programacion que Interpreta (igual que python), a
diferencia de un lenguaje que requiere compilación.

1.3\
Operadores artiméticos: suma +, resta -, div /, exponente \^, mayor
menor \>\<, TRUE FALSE

```{r}
6+6
5-1
3/2
5^9
6 < 3 

6 == 6 
6 != 6 

#Constantes 
pi

# funciones 
sin(0)
cos(0)
tan(1)
exp(1)

#Residuo 
5 %% 2  

```

1.4\
Solve for: \> x\^2 - 3x + 2 = 0

```{r}
a = 1 
b = -3 
c = 2 
(x1= (-b +sqrt(b^2 - 4*a*c))/(2*a))
(x2= (-b -sqrt(b^2 - 4*a*c))/(2*a))


```

Binario a decimal:\
\> 1111 = 1*2\^3 + 1*2\^2 + 1*2\^0 10110 = 1*2\^4 + 0*2\^3 + 1*2\^2 +
1*2\^1 + 0*2\^0

Decimal a binario:\
\> 99 %% 2 = 1

# Clase 2

TRUE y FALSE = valores reservados, no se pueden usar como variables.\
FALSE == F, TRUE == T\
NA = missing value\
NaN = not a number.\
1/0 = Inf (reservado) 0/0 = NaN\
1/Inf = 0 (se aproxima a cero) pi = constant 3.14

Datos e información:\
Podemos entender los datos como el conjunto completo (palabras, números,
etc.),\
mientras que la información se refiere a la *carnita*, los patrones que
deseamos encontrar etc.

& \| (and or)

```{r}
a=3
b=4
c=5
c>b & b>a
c>b | a>b #TRUE | FALSE = TRUE 
```

Recordando los comandos de la clase anterior:\
ls() - list variables in memory rm() - remove variable\
getwd() - get working dir\
setwd() - set work dir\
dir() - list contents of working dir

R esta formado de paquetes: base, utils, graphics

Tipos de datos:\
Escalares = un solo valor 33, "pepe" Funciones\
Vectores = se define como una secuencia de números o strings, tienen un
orden implícito x1,x2,x3....\
Matrices

Tipos II: Num Enteros (-3,-2-1,0,1,2,3) Racionales (4/3, 1/2 ...)
Caracteres "hola"

```{r}
class("33")   #nos dice que tipo es  
as.integer("33")
```

paste() = sirve para unir dos variables ej. paste("Juan", 55) = Juan 55\
lenght() = nos dice el tamaño de un vector

subsetting = vector[3] nos regresa el 3 elemento de un vector.

```{r}
y = c(4,2,1,5) 
y
y+5  #la operacion se repite cuantas veces como la longitud del vector (se aplica a todos los elementos)

y + c(2,3) #si los vectores no son del mismo tamaño como que recicla el valor a sumar.  

no = c("lola", "maria", "lupe")
which(no == "maria")   # nos dice en qué posición se encuentra el valor buscado.  

no = c(no, "maria", "lupita")
no
which(no == "maria")   #si existen varios valores iguales, regresa todas las posiciones donde se encuentran.  
```

Crear secuencias: 3:10

seq(1,10,2)\
Crear una secuencia del 1 al 10, con incrementos de 2

```{r}
seq(1,10,2)  


args(seq)

seq(4,10, length.out = 4) #nos genera una serie de cuatro numeros equidistantes.   

seq(0,150, length.out = 100 )  #length.out por default es NULL, podemos definirlo cuando queremos hacer una lista con un tamaño concreto.  
```

rnorm() = genera un vector con distribución normal

```{r}
rnorm(10)  #media=0, sd=1 genera una distribucion normal estándar.  
rnorm(10, mean = 55, sd = 10)
round(rnorm(10, mean = 55, sd = 10)) 
peso <- round(rnorm(100, mean = 55, sd = 10))
peso
hist(peso)

sum(peso < 50)  #contar cuantas personas pesan menos de 50kg  

peso[peso<50] #nos regresa los valores que cumplen la condicion 
sum(peso[peso<50])  #ahora sumamos los valores internos que cumplen con la cond menor a 50kg.   


```

Más ejemplos:

```{r}
w = c(3,2,1,4,5,6,2,1)
w[w>2 | w<6]  # se cancela??? o por qué regresa todo?? 
```

## Funciones

mean()\
sum()\
var()\
sd()\
max()\
plot()\
boxplot()\
hist()\
norm()

```{r}
x=c(3,2,4,5,3)
y=c(2,1,4,2,6)
x == y #comparar si hay valores iguales en ambos vectores.  
sum(x==y)
sum(x ==2)
```

## Clase 3 -

15/08/22

rscript \<..file.R..\>\
sirve para correr R en la terminal bash?? (OS X, compartibilidad con MS2
dudosa)\
cat() ---- concatenate and print

persp() \<- sirve para graficar datos en 3D, como terreno y montañas,
incluido en el demo(persp).

el espacio de trabajo se guarda por default en:\
\> Users/david/.RData

save(x,y, file = "xy.RData) --- guardar a un archivo los vectores x, y
(deben estar cargados en el environment). Se guardan al workdir.\
load("file.RData") ----- cargar un archivo RData

library(lib.loc = .Library) --- muestra todos los paquetes instalados
library(help="MASS") ---- inspeccionar paquete\
objects(grep("base",search())) ----- otra forma de buscar

```{r}
cat("la media del vector", mean(c(2,3,4,5))) #ejemplo de concatenar y print   

#img = readJPEG(source, "file.jpeg")
#img[,,1]  #ver todas las filas, todas las columnas, la primer capa de la imagen (grayscale).   
```

Modo iterativo\
Cuando se deja una instruccion abierta en la consola \> 3+4+5+6+ + 5
R=23

```{r}
x=4; y =5     #se puede incluir varias instrucciones en una linea separadas con ; prefiero en markdown.   
cat("area es =", x*y)
```

choose(n,x) ----- cuantas combinaciones se pueden hacer trunc() -
truncate values toward zero 4.9 ---\> 4\
runif(10) --- genera 10 valores de distribucion uniforme de 0 a 1

```{r}
runif(10)
runif(10, min =, max = )
```

5 %/% 2 = 2 este muestra el cociente sneaky sneaky fuckers. 5 %% 2 = 1
este es el residuo

Código para saber si un número es primo ---- hacerlo en código de tarea.
( con los operadores modulo y cociente).

```{r}
97 %% 2
97 %% 1
97 %% 97   
```

(0:3)\^Inf [1] 0 1 Inf Inf\
Curioso resultado 0\^Inf = 0 1\^Inf= 1 2\^Inf= Inf ...\
is.finite()/is.infinite()

*Valores perdidos NA*

```{r}
(x <- c(1:8,NA))
mean(x)    #cannot calculate because it contains NA   
mean(x,na.rm=T)   #remove NA values    
```

```{r}
x = c(2,4,2,3,5,65,22)
(mean(x[x<15]))   #excluyendo los "outliers" 
x[!x==2]   #los que no sean 2  
```

which(is.na(x)) --- nos dice en que posición se encuentran los NA

```{r}
vmv <- c(1:6, NA, NA, 9:12)
which(is.na(vmv))
vmv[is.na(vmv)] <- 0     #cambiar los valores NA, tambien se puede con condiciones x[x==5] <- 0.  
vmv

```

## Clase 4 -

### Vectores

Vectores a partir de otros vectores

```{r}
x = 1:10 
y = c(5,3,4,5)
z = c(x, y)
```

A partir de operaciones lógicas

```{r}
x = c(4,1,2,4,5,3,6)
x[-c(2,4,6)]    #remueve los elementos en las posiciones 2,4 y 6. Mas bien elige los valores que NO están en esas posiciones. 
```

## Graficas en 2D

```{r}
t = seq(0,4*pi,.1)
y = cos(t)
plot(t,y,type="l")    #plot por default es type dot
# este tiene periodicidad 2pi?!
```

```{r}
t = seq(0,4*pi,.1)
y = cos(t) + 2*cos(2*t)
plot(t,y,type="l") 
```

```{r}
t = seq(0, 2*pi, length.out = 100)
x = cos(t)
y = sin(t)     #ecuaciones parametricas de un circulo
plot(x,y, type='l')     #círculo de radio 1 
x = .5*cos(t)
y = .5*sin(t)
points(x,y, type='l', lwd=3, col='red')    #se usa points() para agregar puntos a un plot existente
```

```{r}
x = runif(1000)
plot(x)
mean(x)    #la media de una distribucion uniforme (0 a 1) es igual a 0.5
```

```{r}
x = rnorm(1000)
plot(x)
mean(x)
var(x)    #la media de una pob normalmente dist es 0 y la varianza 0 
```

```{r}
#library(plot3D)
#scatter3D(x,y,z, cex=3, pch=16, col="blue")  #cex changes dot size, pch changes 
```

```{r}
cone <- function(x, y){
sqrt(x ^ 2 + y ^ 2)
}
 
# prepare variables.

x <- y <- seq(-1, 1, length = 30)
z <- outer(x, y, cone)
 
# plot the 3D surface
persp(x, y, z)


esfera <- function(x, y){
sqrt(1 - x ^ 2 - y ^ 2)
}
 
# prepare variables.

x <- y <- seq(-1, 1, length = 100)
z <- outer(x, y, esfera)
 
# plot the 3D surface
persp(x, y, z)

```

```{r}
t = seq(0,4*pi,.1)
y = cos(t)
plot(t,y,type="b", main = "seno", ylim = (c(-3,3)), col="red", pch=16 )
text(0,-1, "esta es la figura", pos=4, srt=90, cex=2)  #srt sirve para rotar el texto, cex para magnificar los elementos graf. 
```

```{r}
x <- 0:2*pi
```

# Clase 05

Para trazar una recta tangente de una func:

la pendiente es la derivada de la función \>f(x)=x\^2 - 2x + 1

entonces la derivada es: \> m = 2 \* (1.5) - 2

donde m=tan(theta)

```{r}
x <- seq(0,2,0.1)
y <- x^2 -2*x +1
plot(x,y)
m = 2*(1.5)-2
xx <- seq(-1,2,0.01)
yy <- m*(xx-1.5)+0.25
points(xx,yy)
```

# 5.1 Matrices y arreglos

Una matriz se define como N columnas y N filas de números. Se puede
decir que\
es tamaño m\*n. Filas = observaciones, Col = variables.

# Requires XQuartz 11

x \<- matrix(c(4,2,3,1,4,3), ncol=2) x z \<- 1:12 dim(z) \<- c(3,4) #con
dim se modifica la estructura del vector para convertirlo en matriz z
fix(z)

Indexing matrices

```{r}
mat <- matrix(1:12,ncol=3)
mat[2,]
mat[,2]
mat[2:3,2]
mat[,c(1,3)] #todas las filas, de la col 1 y 3 
```

### 5.2 operaciones con matrices

Las matrices con distintas longitudes no pueden usarse para operaciones,
tira error.\
A diferencia de los vectores donde se reciclan los valores, las matrices
no.

```{r}
A = matrix(1:6, ncol=2)
B = matrix(c(3,2,3,2,3,2), ncol=2)
A+B
A-B
A*B
A^B
```

### 5.3 Funciones en matrices

```{r}
sqrt(A)
B^3
log(A)
A %% 2 == 0 
```

# Arreglos

Múltiples matrices que forman un arreglo en 3 o más dimensiones.

```{r}
x <- 1:24 
dim(x) <- c(3,4,2) # dos matrices de 3x4 
class(x)  #array 
```

```{r}
mat1 <- matrix(1:12,ncol=3)
colMeans(mat1)
colSums(mat1)
rowMeans(mat1)
rowSums(mat1)
apply(mat1, 1, mean)  # apply (var, 1 = by rows, 2= by columns, function)
```

```{r}
library(jpeg)
img = readJPEG("imagen.jpeg")
dim(img)  #1118 filas, 1106 col, 3 matrices corresp a los color layers  
img = img[,,1]   #aqui solo abrimos la matriz 1, que es el grayscale de la img. 
image(img)

```

### 5.4 Funciones de usuario

```{r}
zaza <- function(tex=""){ 
  res = paste("Hola mundo:", tex)}
print(zaza("Juan"))
```

```{r}
ecuac2grado <- function(a=0,b=0,c=0){
  dif <- b^2 -4*a*c
  if(dif >= 0){
    x1 = (-b + sqrt(dif))/(2*a)
    x2 = (-b - sqrt(dif))/(2*a)
  } else {
    x1 = Inf
    x2 = 0 
  }
  res=c(x1,x2)
}

(ecuac2grado(2,2,0))
```

## 5.5 Kurtosis

```{r}
kurt <- function (x=0){
  mx <- mean(x)
  std <- sd(x)
  n = length(x)
  num = n* sum((x-mx)^4)
  den = (n-1)^2 * std^4
  kur <- num/den -3
}
kkk <- round(rnorm(100,mean=55,sd=10))
hist(kkk)
(kurt(kkk))
```

# Clase 06

Complementando lo de matrices

```{r}
mat = matrix(1:12,ncol=3)
res = apply(mat,1,mean)
(matn = cbind(mat,res))  #cbind column bind para agregar col
write.csv(matn,"mat.csv", row.names = F, col.names = F, sep=",")
```

Funciones de usuario\
Cero factorial 0! = 1 n! = n\*(n-1)!

5! = 5*4*3*2*1 = 120

```{r}
n = 8
fact = 1
for (i in 1:n){
  fact = fact*i
}

factorial(8)  #checamos con la función interna de R
```

Definiendo la función de usuario para calcular factoriales

```{r}
fac <- function(n=0){
  fact=1
 for (i in 1:n){
  fact = fact*i 
 }
  return(fact)
}
fac(8)
```

Funcion que genere un círculo de radio R

```{r}
circulo <- function(r = 0){
  t <- seq(0,2*pi+0.2,0.1)
  x <- r*cos(t)
  y <- r*sin(t)
  plot(x,y)
  res <- list(x,y)
}


circulo(15)
```

```{r, include=FALSE}
# genera un plot con n circulos (definido en el for 1:10)
plot(c(-10,10), c(-10,10))
for (i in 1:10){
  r = runif(1,min=0.5,max=2)
  x0=runif(1,min=-7,max=7)
  y0=runif(1,min=-7,max=7)
  c1=circulo(r)
  points(x0 + c1[[1]], y0 + c1[[2]], type = "l", lwd = 4, col = i )
}

```

Transformando el código anterior en una fórmula

```{r, include=FALSE}
ran_circles <- function(x){
  plot(c(-10,10), c(-10,10))
  for (i in 1:x){
  r = runif(1,min=0.5,max=2)
  x0=runif(1,min=-7,max=7)
  y0=runif(1,min=-7,max=7)
  c1=circulo(r)
  points(x0 + c1[[1]], y0 + c1[[2]], type = "l", lwd = 4, col = i )
}
}
#solo cambiamos el intervalo 1:10 a x para que sea definido por el usuario. 
ran_circles(15)
```

Una funcion para leer imagenes

```{r}
library(jpeg)
leeImg <- function(nombre='',i){
  fil = readJPEG(paste(nombre,".jpeg",sep=''))
  res = fil[,,i]
}
par(mfrow=c(2,2)) #esto es para poner varias graf en un display 
img = leeImg('imagen',2)
image(img)
```

# Clase 07

ejercicios de examen:    Ver tarea 04  


# Clase 08  

Repasando el problema 4, como sacar los elementos de una matriz que cumplen una  
condición. En este caso sacamos los valores en el intervalo >60 y <65.  
```{r}
mat <- round(matrix(runif(25,min=50, max=70), ncol=5))
mat

matn <- mat * subset(mat>=60 & mat<=65)
matn

```


## 8.1 Data frames  

Definiendo df
Cada columna es una variable y cada fila es una observación.  

```{r}
nombres <- c('Lupe', 'Fernando', 'Juan', 'Maria', 'Sari')
edad <- c(55, 63, 70, 55, 59)
peso <- round(edad + edad*.2)
sexo <- c('F', 'M', 'M', 'F', 'F')

d <- data.frame(nombres, edad, peso, sexo)

print(d)
class(d)

# write.csv(d, 'data.csv', row.names = FALSE)   para guardar a archivo 
# read.csv("nombre del archivo", header = T or F si tiene nombres)  

```


```{r}
dim(d) #5 filas x 4 columnas  
# subsetting [] works the same as in matrices 
# revisar como funciona select y filter 

vec <- c("roberto", 70, 86, "M")
names(vec) <- c("nombres", "edad", "peso", "sexo")
datosN <- rbind(d,vec)
datosN

class(datosN$peso)
```

attach(df) sirve para poder accesar a las variables dentro de un df en el ambiente.  

## Listas  

La lista puede contener distintos tipos de datos, vectores, df, matrices. 
```{r}
x1 = 1:10

x2 = matrix(1:12, ncol=3)

l1 = list(x1, x2)
l1

#para hacer subsetting 
l1[[2]][5]   #el primer double bracket es para acceder a los elementos de la lista

l1[[2]][,3]   #columna 3 del elemento 2 


l2 = list(a=x1, b=x2)

l2
l2$a
l2$b[,3]

l3 = list(l1,l2)
l3

l3[[2]][[1]][8] = 888  # si queremos cambiar uno de los numeros (segundo elemento,
#primer item, posición 8)
l3
```

Ejemplo para hacer una lista 

```{r}
library(jpeg)

img1 <- readJPEG("imagen.jpeg")

print(dim(img1))

img1 = img1[,,1]

#image(img1, col=gray.colors(255))
# aqui se supone que fueran 2 imagenes distintas porque al final se accesan las 
# listas de los elementos. 

img2 <- readJPEG("imagen.jpeg")

print(dim(img2))

img2 = img2[,,2]

#image(img2, col=gray.colors(255))

var = list(img1, img2)

#img = imrotate(var[[2]],90)

image(var[[1]], col=gray.colors(255))

var[[2]][500:1000,] = 1 #aqui queremos modificar agregando barras a la img.  
image(var[[2]])
```

# Clase 09 - 5/09/22  

### rep(), sample(), paste()

rep() <- sirve para repetir.  
rep(x, times = 1, length.out = NA, each = 1) DEFAULT.  
                  length.out = para determinar la longitud 
                                   each = repetir cada elemento del vector.   
                                   
```{r}
rep(1:4, 2)   #de 1 a 4, repite 2 veces.   

rep(1:4, each = 2)       #cada elemento dos veces. 

rep(1:4, c(2,2,2,2))     #cada elemento dos veces, escrito de otra forma. 

rep(1:4, c(2,1,2,1))    #especifica cúanto de cada elemento.  

rep(1:4, each = 2, length.out = 4)   #len es igual a lenght.out  

rep(1:4, each = 2, len = 10)   #si el tamaño es más grande, recicla el vector.  

rep(1:4, each = 2, times = 3)  #cada uno dos veces, repite 3 veces el vector. 
```
                                   

```{r}
matrix(rep(0,12), ncol=2)   
```


### sample()  

Para tomar una muestra.  
sample(x, size, replace = FALSE, prob = NULL)  
size= tamaño de la muestra.  
replace= "regresa" los datos muestreados a la poblacion. 
prob= asignar una probabilidad a cada elemento muestreado.  

```{r, include=FALSE}
x <- 1:12

sample(x)  #saca los elementos de un vector, muestreados de forma aleatoria.  

sample(x, replace = TRUE)  #como los valores se regresan al costal, pueden   
#volver a salir en la muestra.   

sample(c(0,1), 100, replace = TRUE)  #estamos simulando una distribucion binomial   
```

### paste()   
paste (..., sep = " ", collapse = NULL, recycle0 = FALSE)   
Sirve para concatenar strings.   
Por default el separador es " " (un espacio).  


```{r, include=FALSE}
paste(1:12, collapse = " ")
var
#paste(month.abb, "is the", nth, "month of the year.")
for (i in c(1:12) ){print(paste(month.abb[i], "is the", i, "month of the year."))}   #contribuido por isabel.  

paste(month.abb, letters)


paste("1st", "2nd", "3rd", sep = ", ")
```

Generar 10 nombres. 
```{r}
#para asignar nombres repetidos dentro de un vector. 
var = paste("Juan", 1:10, sep="")
var
```


#### Ejercicios de la clase   

2) crear un df, guardarlo y leerlo. 
```{r}
nombres <- paste(paste("lupita", 1:12, sep=""), paste("Juan", 1:10, sep=""))
nombres


```

```{r}
nom = c("Juan", "Lupita")
datos_nom = sample(nom,20,replace = T, prob = c(0.4,0.6))  
#para no hacer un vector repetido, se pueden muestrar directamente. 
datos_nom


ih=1
im=1
for(i in 1:10){
  if(datos_nom[1]=="Juan"){
    datos_nom[i]= paste(datos_nom[i],ih,sep="")
    ih=ih+1
  }else{
    datos_nom[i]= paste(datos_nom[i],im,sep="")
    im=im+1
  }
}

```


# Clase 10  12 - 09 - 22   

*Data.frames*  

par = para ver los parametros gráficos que podemos agregar a un plot.  
mfrow = para hacer múltiples plots en la misma ventana. 
```{r}
edad <- round(runif(20, min = 30, max = 60))
pesoH <- round(rnorm(20, mean = 57, sd = 8)) 
pesoM <- round(rnorm(20, mean = 50, sd = 5)) 

par(mfrow=c(2,1))
plot(pesoH, edad, main = "Medidas de infantes", xlab = "Peso (Kg)", ylab = "Edad (años)", pch = 16, col = "red")
#agregamos los pesos de mujeres a la gráfica ya existente.
#hacemos unas regresiones lineales de la edad x peso. 
mod1 <- lm(edad~pesoH)   #peso de hombres 
abline(mod1, lwd = 3, col = "blue")

plot(pesoM, edad, pch=12, col="blue")
mod2 <- lm(edad~pesoM)   #peso de mujeres
abline(mod2, lwd= 3, col = "pink")
```


```{r}
peso2 <- round(rnorm(40, mean = 55, sd = 7))
sexo <- sample(c("F", "M"), 40, replace = T, prob = c(0.6, 0.4)) 

boxplot(peso2 ~ sexo, col= c("red", "blue"))

mF <- mean(peso2[sexo=="F"])
mM <- mean(peso2[sexo=="M"])
h <- barplot(c(mF, mM), ylim = c(0,80), names.arg = c("Mujeres", "Hombres"))
#agregamos la desviacion estandar. 
sdF = sd(peso2[sexo=="F"])
sdM = sd(peso2[sexo=="M"])

points(c(h[1],h[1]), c(mF-sdF, mF+sdF), lwd= 3, type = "l")
points(c(h[2],h[2]), c(mM-sdM, mM+sdM), lwd= 3, type = "l")

points(max(mF)+sdF, pch= "*")

#agregamos un punto en el max 
text(c(h[2],h[2]), mM+sdM+0.3, "*", col="red")

```

Ejercicio 3.  
```{r}
df <- iris
class(df)
summary(df)

plot(df$Sepal.Length, col=df$Species, pch = 5, ylim = c(0.2,8))
points(df$Sepal.Width, col=df$Species, pch = 6)
points(df$Petal.Length, col=df$Species, pch = 7)
points(df$Petal.Width, col=df$Species, pch = 8)
```

Hagamos un boxplot ahora  
```{r}
boxplot(df$Sepal.Length ~ df$Species, pch = 5, ylim = c(0.2,8))
```

```{r}
attach(df)
mSL_set = mean(Sepal.Length[Species=="setosa"])
mSL_ver = mean(Sepal.Length[Species=="versicolor"])
mSL_vir = mean(Sepal.Length[Species=="virginica"])
mSW_set = mean(Sepal.Width[Species=="setosa"])
mSW_ver = mean(Sepal.Width[Species=="versicolor"])
mSW_vir = mean(Sepal.Width[Species=="virginica"])
barplot(c(mSL_set, mSW_set, mSL_ver, mSW_ver, mSL_vir, mSW_vir), col= c("red", "blue", "green"))


```


```{r}
summarise_at(df, vars(c(Sepal.Length, Sepal.Width, Petal.Length, Petal.Width)), mean)
```


# Clase 11 19/9/22   

Estadística descriptiva.  

Medidas de tendencia central: 
Media  
La Mediana es más robusta que la media?  
Moda  

```{r}
x <- c(2,3,4,5,2)
mean(x)
median(x)
var(x)
sd(x)
range(x)
quantile(x)
```


### Medida de simetría SKEWNESS   
```{r}
simetria <- function (x = 0){
  mx = mean(x)
  sd1 = sd(x)
  n = length(x)
  num = (sqrt(n) * sum((x - mx)^3))
  den = (n-1) * sqrt(n-1) * sd1^3
  si = num/den
}
```


```{r}
dd = rnorm(20)
plot(dd)
(simetria(dd))
```

```{r}
d = rchisq(10,5)
plot(d, type = "h")
(simetria(d))
```

```{r}
ddd <- c(5, 5, 6, 6, 6, 7, 7, 7, 7, 8, 8, 8, 8, 8, 9, 9, 9, 9, 10, 10, 10, 11, 11)
hist(ddd)
(simetria(ddd))
mean(ddd)
median(ddd)
```

### Kurtosis   

Nos dice que tan picuda es la distr. de nuestros datos con respecto a una  
distribución normal estándar.   

```{r}
kurt <- function (x=0){
  mx <- mean(x)
  std <- sd(x)
  n = length(x)
  num = n* sum((x-mx)^4)
  den = (n-1)^2 * std^4
  kur <- num/den -3
}
```

```{r}
(kurt(ddd))
```

Inter quartile range (IQR) = 3rd Qrt - 1st quart  
```{r}
IQR(ddd)
```

### Repaso de gráficas   

```{r}
x = seq(0, 2*pi, 0.5)
y = sin(x)
z = 2 * sin(x)
mat = matrix(c(x,y,z), ncol = 2)

plot(mat, pch = 16)
```



## Clase 12   26 -sep-22   

n!   es todas las formas que puede ordenarse los datos.
3! = 3x2x1  
ABC
ACB
BCA
CBA
CAB
BAC


n^n   cuantos ordenamientos pueden hacerse con repetición
3^3=27
AAA
AAB
AAC
BBA
...



n! / (n-r)^2   en estos si se puede repetir AB-BA
Dado n letras, de cuantas maneras puedo ordenar r letras de n, con r < n.  

Dado r sillas, de cuántas maneras puedo sentar a n personas.  
-n * (n-1) * ... * (n-r) = n!/(n-r)!  

ej 6 personas y 4 sillas 

6*5*4*3 = 6!(6-4)! = 6*5*4*3*2*1/2*1

n!/r!(n-r!)   en este no hay repeticiones??  
Dado 6 personas de cuántas maneras puedo combinar 4 personas.   

```{r}
x <-  0  #define factorial.   

factorial1 <- function(x){
  l <- letters[1:x]
  s <- strsplit(l)
  
} 
  
  

```


```{r}
ej1 <- read.csv("Daniel_Ejercicios/EXA_C01_S04_01.csv", header = T)
head(ej1)
dim(ej1)
summary(ej1)
IQR(ej1$AGE)
hist(ej1$AGE, ylim = c(0,60))
```


```{r}
ss = c()
ff = c()
for (i in 1:10){
  m = sample(ej1$AGE, 10)
  cat("muestra", i, "mean=", mean(m), "sd=", sd(m))
  ss = c(ss,m)
  ff = c(ff,rep(i,10))
}
cat("population mean=", mean(ej1$AGE), "sd=", sd(m))

boxplot(ss ~ as.factor(ff))
```

```{r}
ej3 <- data.frame(ss,ff)
```



```{r}
factor = rep(1:10, each = 10)
muestra = sample(ej1$AGE, 100, replace = F)
datos <- data.frame(factor, muestra)
```

```{r}
boxplot(muestra ~ as.factor(factor))
points(sd(muestra ~ factor), col = "red")
```

```{r}
mat = matrix(muestra, ncol= 10)
med = apply(mat,2,mean)
sd1 = apply(mat,2,sd)
err = sd1/sqrt(10)
```

```{r}
b = barplot(med, ylim = c(0,100))
for(i in 1:10){
  points( c(b[i],b[i]), c(med[i]-err[i]+err[i], type = "l", col= "red")      )
}
```


```{r}
h1 <- hist(ej1$AGE,breaks=6, right = F)
h1
points(h1$mids, h1$counts, type = "b", col = "red")
#esta es la tabla 2.3.2
cumsum(h1$counts)   #frecuencia cumulativa
h1$counts / length(ej1$AGE)  #esta es la frecuencia relativa 

stem(ej1$AGE, scale = 3)
                 
```

Hacer a partir de 2.4 hasta 2.5.1 incluyendo skewness. Antes del proximo lunes.   


## Clase 3 de Oct  Distribuciones de probabilidad.   

```{r}
sd1 = 5
med = 55

x = seq(med-20, med+20, 0.1)

w = (x-med)^2 / (2*sd1^2)
fi = exp(-w)/(sd1*sqrt(2*pi))
plot(x,fi,type="l")
```

El area bajo la curva de una distribución normal estándar es = 1. (0.5 a cada  
lado de la media).  

Función dnorm para generar distribuciones. 

La grafica azul es la probabilidad acumulada de la distribucion std.  el eje y  
muestra la probabilidad. 
```{r}
x = seq(med-20, med+20, 0.1)
sd = 1 
med = 55

fi = dnorm(x, mean = med, sd = sd1)
par(mfrow= c(2,2))
plot(x,fi, type= "l")
nale = rnorm(50, mean = med, sd = sd1)
plot(nale, pch = 13, col = "blue")

qq = pnorm(x, mean = med, sd = sd1)
plot(x,qq, type = "l", col="blue", ylim = c(0,1))

p = seq(0,1,0.01)
q = qnorm(p)
plot(p,q,type="l", col="green")
```

Sea x una var. aleatoria que tiene la forma de una dist. normal con u=55 y sd=10.  
1) Cuál es la prob. de tener un elemento de la variable aleatoria cuyo valor sea  
mayor que 55?  
```{r}
1 - pnorm(55, mean = 55, sd = 10)
```


Esta es una distribucion discreta. 
```{r}
x = seq(-20,20)
y = dbinom(x, 20, prob = 0.5)
par(mfrow=c(2,2))
plot(x,y, pch = 16)

r = rbinom(20, 2, prob = 0.7)
plot(r)

p = pbinom(x, 2, prob = 0.7)
plot(p)

q = qbinom(p, 2, prob = 0.7)
plot(q)
```
La suma de las frecuencias debe ser = 1

```{r}
p = round(rnorm(20 , mean = 55, sd = 5))
h = hist(p)
y = table(p)
y

p = as.numeric(y)
p = p/sum(p)
p

#suma de frecuencia acumulada
fpa = cumsum(p)
fpa
```


## Clase 14 5 oct 22    

La gráfica es una distribución de probabilidad, muestra la prob de que la suma  
de dos dados de X valor. Esta es equivalente a una graf dnorm.   
Recordar que la pbinom es una distribución discreta, a diferencia de la pnorm  
que es contínua.  




```{r}
x = c(2,3,4,5,6,7,8,9,10,11,12)
frec = c(1,2,3,4,5,6,5,4,3,2,1)
prob = frec/36
pa = cumsum(prob)
barplot(prob, names.arg = x)
barplot(cumsum(prob), names.arg = x)
```

Probabilidades acumuladas=  
```{r}
#x = 1 
#cero porque no se puede sumar 1 
# x = 2 
pa[1]
# x = 2 O x=5 -> P(x=2)+P(x=5) -> pa[1] + pa[4] - pa[3]
pa[1]+pa[4]-pa[3]
# P(x<4)
pa[2]
# P(x>=6)
1-pa[4]
# toma cualquier valor 
1

```

Probabilidad para una tirada de moneda.  
```{r}
#A) salga una cara = 0.0756
#posibles combinaciones: CSSS, SCSS, SSCS, SSSC  
#las combinaciones son (4,1) = 4!/1! * (4-1)! = 4
4 * 0.7 * 0.3^3
#usamos qbinom = probabilidad binomial. 
#este nos da la frecuencia acumulada
pbinom(1,4,prob = 0.7) - pbinom(0,4,prob = 0.7)
#sale 1 cara, en cuatro tiradas, y le restamos cuando salen 0 caras

#B) salgan DOS caras = 
# CCSS, CSCS, CSSC, SCCS, SCSC, SSCC
#combinaciones son (4,2) = 4!/ 2! * (4-2)! = 6
6 * (0.7)^2 *(0.3)^2
pbinom(2, 4, prob = 0.7)-pbinom(1,4,prob = 0.7)


#C) salgan máx 3 caras. 
pbinom(3,4,prob = 0.7)

#D) NO salgan 1 o 2 caras. 
1 - pbinom(2, 4, prob = 0.7) + pbinom(0,4,prob = 0.7)
#aqui le restamos la prob de 2 y le sumamos la prob de 0 caras 

# 3 graficar la distribucion de prob. del numero de caras sacadas. 
caras = c(0,1,2,3,4)

d <- dbinom(caras, 4, prob = 0.7)
d
barplot(d, names.arg = caras)
barplot(cumsum(d))
```

Ejemplos de distribuciones.  

El ABC (área bajo la curva) de la normal es = 1
```{r}
x <- seq(-5,5,0.1)
a = dnorm(x)
par(mfrow = c(2,2))
plot(x,a, type = "h", col = "blue")

#frec acumulada 
p = pnorm(x)
plot(x,p, type = "b", col = "green")
# en (0,0.5) es la mitad de la distr. normal

t = seq(0,1,0.01)
z = qnorm(t)
plot(t,z, type = "l", col = "red")

#distr aleatoria
plot(rnorm(50), col = "purple")
shapiro.test(rnorm(50))

```
Leer cap 4 y 5 de Daniels.  


## Clase 15 Oct   

P[X = x] = (x->n) * p^x * (1-p)^(n-x)  
(x->n) = n combinación de x   
x = evento exitoso (p. ej)
n = total de eventos  
p^x = probabilidad ^ x  


```{r}
n=20
x = 0:n
 
d1 = dbinom(x, n, .5)

plot(x,d1, pch=16, col='blue', xlim=c(0,40), ylim=c(0, .25))

d2 = dbinom(x, n, .7)
points(x,d2, pch=16, col='green')

d3 = dbinom(0:40, 40, .5)
points(0:40,d3, pch=16, col='red')

pd1 = cumsum(d1)
pd2 = cumsum(d2)
pd3 = cumsum(d3)

plot(x, pd1, pch=16, col='blue', xlim=c(0,40), ylim=c(0, 1))
points(x, pd2, pch=16, col='green')
points(0:40, pd3, pch=16, col='red')
```

Recordar que con pbinom podemos calcular la probabilidad directamente, en vez  
de visualizar con dbinom (densidad). La segunda gráfica es la p acumulada, por  
eso le restamos x-1 para remover el punto anterior. 
```{r}
n = 20 
x = 10 
p = 0.5
pbinom(x,n,p)-pbinom(x-1,n,p)
```


### Distr. de Densidad Normal.  

```{r}
x1 = -5
x2 = 5
x = seq(x1, x2, .1)
 
d1 = dnorm(x, mean=0, sd=sqrt(.2))
d2 = dnorm(x, mean=0, sd=sqrt(1))
d3 = dnorm(x, mean=0, sd=sqrt(5))
d4 = dnorm(x, mean=-2, sd=sqrt(.5))

plot(x,d1, col='blue', xlim=c(x1,x2), ylim=c(0, 1), type='l')
points(x,d2, col='red', type='l')
points(x,d3, col='green', type='l')
points(x,d4, col='brown', type='l')

pd1 = cumsum(d1)/sum(d1)
pd2 = cumsum(d2)/sum(d2)
pd3 = cumsum(d3)/sum(d3)
pd4 = cumsum(d4)/sum(d4)

plot(x, pd1, col='blue', xlim=c(x1, x2), ylim=c(0, 1.1), type='l')
points(x,pd2, col='red', type='l')
points(x,pd3, col='green', type='l')
points(x,pd4, col='brown', type='l')
```
Aquí las gráficas tienen la misma media pero distinta sd.  
La segunda graf (pnorm) muestra que la prob. de x=0 es 0.5, lo cual representa  
el 50% del área bajo la curva 

Para una distribucion normal std. calcular la prob de :  
```{r}
#P (x < -1)
pnorm(-1)
#P (x < 0)
pnorm(0)
#P (x > 1)  = 1 - P(x<1)
1 - pnorm(1)
#P(-1<x<1)
pnorm(1)-pnorm(-1)
```

Supongamos que p = 0.5   ¿Cuál es el valor de x0 tal que P(x < x0) = 0.5?
```{r}
qnorm(0.5, mean = 0)
```
Ahora para P(x < x0) = 0.8 y 0.1  
```{r}
qnorm(0.8, mean = 0)
qnorm(0.1)
```

```{r}
x = round(rnorm(20, mean = 55, sd = 10))
y = (x - mean(x))/sd(x)
mean(y)
sd(y)
plot(x,y)
```

Ejercicio.  
Supon una poblacion u=55 sd=10. 
P(x < 40) = P((x-55)/10) = P(x < (40-55)/10)
```{r}
pnorm((40-55)/10)
```
Esto es equivalente a normalizar la desviación a una u=0 y sd=1.  

### Otras funciones.   
lapply.  
```{r}
a <- list(1:5, c(2,3,4,5))
a
lapply(a, mean) # este regresa una lista 
sapply(a, mean) # regresa un vector 
```


tapply es para valores categóricos.  
```{r}
Y = round(runif(12, min = 50, max = 60))
fac = as.factor(sample(c("H","M"), 12, replace = T))

tapply(Y, fac, max)
```

Esta funcion puede ser estratificada usando dos factores O TRES?.   
```{r}
tapply(mtcars$mpg, list(mtcars$cyl,mtcars$gear), max)
```


### Intervalos de confianza.  
Grados de libertad se relacionan con el numero de variables independientes.  
```{r}
z = seq(-5,5,0.1)
D = dt(z,5) #Distribución T, requiere un vector, grados de lib
par(mfrow = c(2,1), bg = "grey")
plot(z,D,type="l")

P = pt(z,5)
plot(z,P,type = "l")
```
### Estimación de la media poblacional.  

El intervalo de confianza con nivel de confianza con probabilidad P esta dado por:  

```{r}
muestra = c(55,50,57,60,52,57,62)
res = t.test(muestra, mu = 55)
res

#Esta parte está pendiente de revisar.    
mean(muestra) - qt(1-0.5/2,6)*sd(muestra)/sqrt(7)
ggplot2::mean_se(muestra)
```

## Clase 16   12 oct 22   

Cuando se tienen distr. de probabilidad continua, debe usarse la prob acumulada.  

```{r}
progs <- c(1,2,3,4,5,6,7,8)
peop <- c(62, 47, 39, 39, 58, 37, 4, 11)
total <- sum(peop)
prob <- peop/total
prob

barplot(prob, names.arg=progs)
hist(prob)
prob_ac <- cumsum(prob)

#cuál es la prob de que una familia use 3 programas de ayuda?  
prob_ac[3] - prob_ac[2]
# p de que usen 1 o 2 programas?
prob_ac[2]
#p de que usen menos de 4 progr
prob_ac[3]
#p de que usen 5 o más prog. Aquí el 5 es inclusivo entonces usamos indice 4
1 - prob_ac[4]
#p de que usen entre 3 y 5 
prob_ac[5]-prob_ac[2]
```

### The binomial distribution.  

ejemplo 4.3.1
```{r}
pbinom(3,5, prob = 0.858) - pbinom(2,5, prob = 0.858)
```

Poisson distr. 
La distrb. de poisson es discreta, y nos habla de la probabilidad de que ocurra  
un evento en una ventana de tiempo. 
```{r}
ppois(3,12) - ppois(2,12)
```

### Normal  
4.6  
```{r}
#aqui calculamos la media + 1 sd 
pnorm(1) - pnorm(-1)
# aqui sacamos con 2sd ( este es el del lado derecho), el del izq es pnorm(-2)
1 - pnorm(2)
#
```

4.6.7.
Area bajo la curva desde z= -Inf a z=2
```{r}
pnorm(2)
```

4.6.2 Prob that a picked z will have values between -2.55 and 2.55
```{r}
pnorm(2.55) - pnorm(-2.55)
```
4.6.3
```{r}
pnorm(1.57) - pnorm()
```

```{r}
1 - pnorm(2.712)
```


4.7 Normal dist applications  
*The upstander*  
```{r}
pnorm(3, mean = 5.4, sd = 1.3)
#cuando se convierte esta a una distr. normal std se puede hacer directamente, 
#aqui usamos z = x-u / sd
pnorm(-1.85)
```

4.7.2  
Concentracion de amoniaco en el aliento.   
```{r}
pnorm(649, mean = 491, sd = 119) - pnorm(292, mean = 491, sd = 119)

pnorm(1.33) - pnorm(-1.67)
```

```{r}
library(jpeg)

```




